臺灣高等法院高雄分院刑事判決　　　　100年度上易字第808號
上　訴　人
即　被　告　黃家豐
選任辯護人　尤挹華律師
上列上訴人因竊盜案件，不服臺灣高雄地方法院100 年度易字第
523 號中華民國100 年6 月27日第一審判決（起訴案號：臺灣高
雄地方法院檢察署99年度偵續字第387 號），提起上訴，本院判
決如下：
    主  文
原判決撤銷。
黃家豐竊盜，處有期徒刑陸月，如易科罰金以新台幣壹仟元折算
壹日。
    事  實
一、黃家豐明知劉英傑並未同意其取走置放於高雄市仁武區○○
    ○路91號「捍威汽車保養廠」內之財物，竟意圖為自己不法
    之所有，基於竊盜之犯意，於民國98年1 月11日20時許，趁
    劉英傑不在，而「捍威汽車保養廠」保全人員亦離開，該廠
    無人看管之際，利用不知情之曾坤賦（所涉贓物罪嫌部分，
    業據檢察官以98年度偵字第35927 號為不起訴處分確定）以
    吊車拖掛方式將廠內劉英傑所有之橘紅色豐田汽車1 輛、堆
    高機1 臺及電鑽機1 臺等財物載走而竊取之，並以7 萬元之
    代價賣給曾坤賦（曾坤賦實際付給黃家豐5 萬元，尚有2 萬
    元未付）。嗣經劉英傑發現該等財物遭竊，報警處理而循線
    查獲。
二、案經劉英傑訴由高雄市政府警察局岡山分局報告臺灣高雄地
    方法院檢察署檢察官偵查起訴。
    理  由
壹、程序部分即證據能力部分：
    按被告以外之人於審判外之言詞或書面陳述，除法律有規定
    者外，不得作為證據；又被告以外之人於審判外之陳述，雖
    不符合同法第159 條之1 至第159 條之4 之規定，但經當事
    人於審判程序同意作為證據，法院審酌該言詞陳述或書面陳
    述作成時之情況，認為適當者，亦得為證據。當事人、代理
    人或辯護人於法院調查證據時，知有第159 條第1 項不得為
    證據之情形，而未於言詞辯論終結前聲明異議者，視為有前
    項之同意，刑事訴訟法第159 條第1 項及第159 條之5 分別
    定有明文。查本判決所引用之卷證資料，除原已符同法第15
    9 條之1 至第159 條之4 規定及法律另有規定等傳聞法則例
    外規定，而得作為證據外，業經被告、辯護人及檢察官於本
    院審理時分別表示無意見（本院卷第34頁），且迄至言詞辯
    論終結前亦均未聲明異議，本院審酌上開證據資料製作時之
    情況，尚查無違法不當及證明力明顯過低之瑕疵，亦認為以
    之作為證據應屬適當，揆諸前開法律規定與說明，逕依刑事
    訴訟法第159 條之5 規定，認前揭證據資料均有證據能力。
貳、實體部分：
一、訊據被告黃家豐於本院審理時坦承犯罪，雖其於原審及偵查
    中辯稱：本件係因楊聖賢與劉英傑之債務糾紛，伊前往協助
    處理，並未竊盜云云，並於偵查中提出記載楊聖賢於94年6
    月30日匯款20萬元至捍威汽車商行（即捍威汽車保養廠）之
    國泰世華商業銀行匯出匯款回條1 張（見偵卷二第22頁）為
    憑。
二、惟查，上開事實，業據告訴人劉英傑於警詢、偵訊及原審審
    理時指訴甚詳，參以證人張財華於偵查中證稱：當天是劉英
    傑從國外打電話給我，說捍威汽車保養廠有人偷東西，保全
    已經過去、有報警了，並要我過去看看，被告說是劉英傑欠
    錢，有匯款單，要把前揭財物載走抵債，但我、劉英傑都沒
    有說可讓被告將前揭財物載走等語（見偵卷一第44-46 頁，
    偵卷三第18-19 頁）；證人曾坤賦於警詢、偵訊、審理時證
    稱：前揭財物是我於98年1 月11日夜間8 時，在捍威汽車保
    養廠向被告購買。是被告於同日上午打電話給我，說有一批
    汽車零件及材料要賣，問我有無興趣，叫我前往購買，想要
    買什麼自己挑選，所以我於下午至捍威汽車保養廠，向他以
    7 萬元代價購買前揭財物，並於夜間8 時許請吊車載走。我
    有向被告確認前揭財物可否載走，被告說可以，且我載走時
    ，被告也在現場，並沒有先離開。於隔天下午3 時許，被告
    與梁家瑋前來我任職之澧鶴汽車保養廠內收錢，我先交給被
    告5 萬元並讓他簽收等語（見警卷一第5-12頁，偵卷一第23
    - 25頁，原審卷第41-50 頁）；證人梁家瑋於警詢、偵訊、
    審理時亦證稱：98年1 月11日被告打電話叫我去捍威汽車保
    養廠，我到時是下午，都是被告在處理，保全人員與警方都
    有制止搬東西，我沒聽到捍威保養廠的人有說可以搬東西抵
    債，是被告叫吊車把前揭財物載走的，事後我也有陪被告去
    收變賣前揭財物的錢5 萬元等語（見偵卷三第63-64 頁，原
    審卷第50-54 頁）；另證人即到場處理之員警尤清榮於偵查
    中稱：「98年1 月11日晚上，我與另1 位同事前往捍威汽車
    保養廠，有看到被告，也看到有人開吊車至現場，且東西已
    放上吊車，保全和我們都有制止對方搬東西，保全人員也沒
    跟任何人說可以搬東西等語（見偵卷二第60-61 頁，偵卷三
    第20-21 頁）；證人即保全人員李孟哲於偵訊時稱：98年1
    月11日我值班，發現捍威汽車保養廠有狀況，所以公司派我
    到現場去查看，他們在搬東西時，現場無任何捍威汽車保養
    廠的人在場，我有跟他們說這是保全防護區，你們不是保養
    廠的人，所以不能把東西搬走，他們叫我不要管，我就跟公
    司回報，公司就先報警，然後派幹部王正雄來支援。在我離
    開之前前揭財物還沒有被吊離現場了，當時捍威汽車保養廠
    的人員跟我或在場的人無說可以搬東西抵債，我也沒說可以
    搬東西抵債。我還有跟現場的人說有回報公司並報警了等語
    （見偵卷三第60-61 頁）；證人即保全人員王正雄於偵訊時
    稱：98年1 月11日我到現場看到警方已到了，一堆人用拖吊
    車準備吊1 輛或2 輛車，我當時有跟警方說請警方先制止，
    不要把車子吊走，等我先聯絡負責人劉英傑。警方請他們把
    前揭汽車放下來，然後我就請勤務中心聯絡劉先生，但我不
    知道後來為何前揭汽車又被拖走。我沒有跟現場的人說可以
    拖走前揭汽車或零件抵債。我到場後沒看到捍威汽車保養廠
    的人，只有我跟警察，所以也無捍威汽車保養廠的人或現場
    的人說可以吊車抵債。我是與警方一同離開，離開時我有請
    裡面的人先離開捍威汽車保養廠內，再把鐵門關起來，後來
    我就不知道他們有無進入捍威汽車保養廠拿東西，離開時前
    揭汽車還在等語（見偵卷三第62-63 頁），顯見當日被告未
    經告訴人劉英傑同意，於下午3 、4 時已先至捍威汽車保養
    廠準備搬走前揭財物，後因保全人員及警員到場制止而未取
    走，乃於同日夜間8 時許，保全人員及警員均離去後，現場
    無人看管之際再利用證人曾坤賦以吊車拖掛方式將前揭財物
    強行載走，並以7 萬元之代價賣給曾坤賦等情，應屬事實。
    此外，亦有高雄市政府警察局岡山分局扣押筆錄、扣押物品
    目錄表、收據、扣押物品照片、捍威汽車保養廠、澧鶴汽車
    保養廠監視器錄影畫面、被告至捍威汽車保養廠所開之車號
    ZL-7218 號白色自小客車照片、贓物保管單、澧鶴汽車保養
    廠之付款單、車籍查詢基本資料、高雄縣政府警察局仁武分
    局99年6 月9 日高縣仁警偵字第0990013409號函暨所附仁武
    分局澄觀派出所98年1 月11日之勤務表、員警工作記錄簿、
    中興保全股份有限公司傳真之98年1 月份之勤務班表在卷可
    稽（見警卷一第19-41 頁，偵卷一第12頁，偵卷二第37-55
    頁，偵卷三第57頁）。而上開國泰世華商業銀行匯出匯款回
    條僅顯示楊聖賢曾匯款20萬元至捍威汽車商行，不足即認楊
    聖賢與劉英傑有債權債務之糾紛存在；況證人楊聖賢於原審
    審理時證稱：該張匯款單是我老婆匯的，要用來向洪良輝購
    買汽車零件的，洪良輝要求我匯款到捍威汽車商行等語（原
    審卷第頁）。亦見楊聖賢與劉英傑間並無債權債務關係存在
    。雖債權債務關係是否存在，屬當事人間之內部事項，非第
    三人所能明確知悉，惟證人楊聖賢既未明確告知被告其與劉
    英傑確有債權關係存在，而上開國泰世華商業銀行匯出匯款
    回條形式上復不足即認楊聖賢與劉英傑有債權債務之糾紛存
    在，被告所辯係因楊聖賢與劉英傑之債務糾紛，伊前往協助
    處理云云，已屬牽強。況如係為處理債權債務之糾紛，而將
    「捍威汽車保養廠」內之財物用以抵債，自應將所取得之財
    物交予楊聖賢，惟被告黃家豐取得告訴劉英傑所有之橘紅色
    豐田汽車1 輛、堆高機1 臺及電鑽機1 臺等財物後，非但未
    將之交予楊聖賢，竟將之以7 萬元之賤價出賣，復未將賣得
    金額交予楊聖賢，益見被告並非為楊聖賢處理債權債務糾紛
    。參以被告先於98年1 月11日下午3 、4 時許，至捍威汽車
    保養廠內，欲將橘紅色豐田汽車1 輛、堆高機1 臺及電鑽機
    1 臺等財物取走，經據報趕來之保全人員、警員及被害人劉
    英傑所委請到場之張財華制止而罷手，顯已知悉其無權取走
    上開物品，竟於同日夜間8 時許，趁保全人員及警員離開後
    現場無人之際取走上開物品，足見被告黃家豐並非為處理債
    權債務糾紛，而係以處理債權債務糾紛為名而行竊盜之實，
    其意圖為自己不法所有之竊盜犯行，至為灼然。本件事證明
    確，被告竊盜犯行堪以認定，應依法論科。
三、核被告所為係犯刑法第320 條第1 項之竊盜罪。被告係利用
    不知情之證人曾坤賦而犯本件，為間接正犯。至於被告先於
    98年1 月11日下午即前往威汽車保養廠欲取走前揭財物，經
    保全人員、警員到場制止後，始罷手離去之行為，不在起訴
    範圍，本院自不得論究，併予敘明。
四、原審認被告罪證明確，予以論罪科刑，固非無見；惟查：(一)
    被告犯後業與被害人劉英傑達成民事和解賠償損害，有和解
    契約影本一紙在卷足憑，原審未及審酌，自有未洽。(二)被告
    黃家豐並非為處理債權債務糾紛，而係以處理債權債務糾紛
    為名而行竊盜之實，已如前述；而「刑法第304 條之強制罪
    乃以強暴脅迫為其構成要件，因債務人甲已逃匿躲債乙至甲
    之商店搬貨抵債時，甲並未在現場，乙並無施強暴脅迫之可
    能，不合該條構成要件，自不能以強制罪。」（參照刑事法
    律問題研究彙編第5 輯160 頁）本件被告取走上開物品時，
    被害人劉英傑並未在現場，被告並無對之施強暴脅迫之可能
    ，不合刑法第304 條構成要件，原審連同被告當日下午之前
    行為併論以強制罪，亦有未合。被告上訴意旨雖未指摘原判
    決適用法條不當；其指摘原審量刑未及考量業與被害人達成
    和解賠償損害之情狀，為有理由，自應由本院將原判決撤銷
    改判。審酌被告以處理債權債務糾紛為名而行竊盜之實，其
    竊取之財物價值不菲，造成被害人損害甚大，惟犯後業與被
    害人達成民事和解賠償損害，有和解契約影本一紙在卷足憑
    ，且罹有器質性腦徵候群，亦有凱旋醫院診斷書附卷可稽，
    於本院審理中均承犯罪，態度良好，及其犯罪之動機、目的
    、手段等一切情狀，爰量處如主文所示之刑，並諭知易科罰
    金之折算標準。至於選任辯護人雖以被告尚有稚齡子女二人
    待撫育，請求併宜告緩刑云云。惟被告曾於99年間因槍砲彈
    藥管制條例案件經臺灣高雄地方法院判處有期徒刑3 月確定
    ，有臺灣高等法院被告前案紀錄表在卷可憑，自不得再宣告
    緩刑，併予敘明。
據上論結，應依刑事訴訟法第369 條第1 項前段、第364 條、第
299 條第1 項前段，刑法第320 條第1 項、第41條第1 項，刑法
施行法第1 條之1 ，判決如主文。
本案經檢察官王登榮到庭執行職務。
中    華    民    國  100     年    10    月    6     日
                  刑事第十庭    審判長法  官  陳中和
                                      法  官  邱永貴
                                      法  官  林水城
以上正本證明與原本無異。
不得上訴。
中    華    民    國  100     年    10    月    6     日
                                      書記官  張明賢
附錄本件判決論罪科刑法條：
中華民國刑法第320條第1 項
意圖為自己或第三人不法之所有，而竊取他人之動產者，為竊盜
罪，處5  年以下有期徒刑、拘役或 5 百元以下罰金。